臺灣桃園地方法院刑事判決　　　　　　　95年度訴字第2609號
公　訴　人　臺灣桃園地方法院檢察署檢察官
被　　　告　甲○○
選任辯護人　陳德峰律師
上列被告因殺人未遂案件，經檢察官提起公訴（95年度偵字第24
139 號），本院判決如下：
    主  文
本件公訴不受理。
　　理　由
一、公訴意旨略以：被告甲○○因懷疑乙○○詐騙他人財物，乃
    基於殺人之犯意，隨身攜帶水果刀、菜刀各1 把，於民國95
    年22月15日晚上7 時許，在桃園縣桃園市文昌公園內，巧遇
    乙○○，乃先持菜刀往乙○○臉部刺下，經乙○○反抗並奪
    下菜刀，甲○○復持自備之水果刀欲刺乙○○，仍被乙○○
    徒手奪下該水果刀，乙○○並因而受有右手撕裂傷3 公分之
    傷害，經乙○○制伏甲○○至警局報案，並扣得菜刀、水果
    刀各1 把。因認被告涉犯刑法第271 條第2 項、第1 項之殺
    人未遂罪嫌等語。
二、按犯罪事實應依證據認定之，無證據不得認定犯罪事實，刑
    事訴訟法第154 條第2 項定有明文。又殺人與傷害之區別，
    自以有無殺意為斷，審理事實之法院，應就案內一切證據，
    詳查審認，視其犯罪之動機、殺傷之次數、所殺傷部位、傷
    勢程度、犯後態度等綜合判斷，俾為認定（最高法院85年臺
    上字第5611號判決參照）；又殺人與傷害之區別，應以有無
    殺意為斷，即行為人於下手時有無決意取被害人生命為準，
    至於被害人受傷處是否致命部位，及傷痕多寡、輕重為何等
    ，亦僅得供審判者心證之參考，究不能據為絕對之標準（最
    高法院19年上字第718 號判例參照）。準此，行為人於行為
    當時，主觀上是否有殺人之故意，除應斟酌其使用之兇器種
    類、攻擊之部位、行為時之態度、表示外，尚應深入觀察行
    為人與被害人之關係、衝突之起因、行為當時所受之剌激、
    下手力量之輕重，被害人受傷之情形及行為事後之態度等各
    項因素綜合予以研析。
三、公訴人認被告甲○○涉犯刑法第271 條第2 項、第1 項之殺
    人未遂罪嫌，無非係以被告自承持刀傷害告訴人、告訴人之
    證述、診斷證明書1 份、扣案之菜刀、水果刀各1 把及其照
    片4張 等附卷為其主要論據。訊據被告固坦承於上揭時、地
    ，持刀傷害告訴人，致告訴人受有上開傷害之事實，惟堅決
    否認有何殺人未遂犯行，辯稱：伊是因為覺得告訴人以玩象
    棋方式詐賭，騙伊及他人錢財，想拿刀嚇嚇告訴人而已，伊
    並無殺害告訴人乙○○之故意等語。
四、查被告於95年22月15日晚上7 時許，在桃園縣桃園市文昌公
    園內，因故持刀劃傷告訴人，致告訴人受有右手撕裂傷3 公
    分傷害之事實，業據被告供承在卷，核與告訴人之證述情節
    相符，並有聖保祿醫院開立之診斷證明書1 紙附卷可稽，復
    有扣案之菜刀、水果刀各1 支可稽，堪以認定。故需探究者
    係被告持刀砍擊告訴人時，是否係以殺人之犯意為之。
五、按被害人受傷處所是否致命部位及傷痕之多寡，輕重如何，
    雖足供為判定行為人有無殺意之參考，惟尚非係判定行為人
    具有殺人犯意之絕對標準，仍須就行為人行為時之各項客觀
    情狀，即事前之仇隙是否足以引起其殺人之動機，攻擊時之
    力勁是否猛烈足資使人斃命，被害人之傷勢如何，攻擊後之
    後續動作是否意在取被害人性命等一切客觀情狀全盤審酌考
    量，方足據為論斷行為人內心主觀之犯意，究為殺人抑係傷
    害，此參諸上揭判例意旨自明。查：
（一）由下列證人即告訴人之證述及被告之供述，可以證明本件
      被告殺害告訴人之動機薄弱，亦未見有何殺人犯意：
   1、關於被告傷害告訴人之緣由，乃係被告因認告訴人以玩象
      棋方式詐賭，騙伊及他人錢財，因而與告訴人發生衝突等
      節，業經證人即告訴人乙○○於本院審理時結證稱：「他
      （指被告）問我說，聽說你都在詐賭，我說沒有，是誰說
      的，我去問他，後來，我們又交談了兩、三句，後來講到
      最後，他（指被告）站在我對面，才從衣服裡面拿菜刀起
      來... 」、「（你與甲○○談判時，講了什麼話，被告會
      突然拿刀出來？）他說聽說你都在詐賭，但是他沒有說你
      是向誰詐賭。我問他是誰講這種話，我們去問他。」等語
      ；被告於警詢供稱：「看到乙○○就上前質問他為什麼要
      在公園以玩向其方式騙錢... 」等語；於本院訊問時供稱
      ：「我巧遇乙○○時，我跟他說：你不要再在別人的錢」
      等語；另被告及證人即告訴人均陳稱彼此間並無怨隙。由
      上述證人證詞及被告供述以觀，足以證明被告與告訴人間
      素無冤仇，案發當日係因被告偶遇告訴人，因懷疑告訴人
      有詐賭情事而發生衝突，進而為本件攻擊犯行。
   2、關於被告攻擊告訴人之經過，證人即告訴人乙○○於檢察
      官訊問時結證稱：「（被告既然要砍你的頭部，為何你的
      臉部沒有受傷？）因為被告剛比劃動作，我就用手將被告
      的菜刀接住。」等語；於本院審理時具結證稱：「他站在
      我對面，才從衣服裡面拿菜刀起來搖晃並作勢要揮舞，他
      大概揮了一、二下，我就趕快伸右手捉住他的手腕，把他
      的菜刀奪下來，然後，甲○○的手抓住我，他又從口袋拿
      出壹支小刀，我就又伸右手去搶他的小刀，結果沒有搶到
      ，我就被他的刀子劃傷，我就把甲○○摔倒在地，用腳把
      甲○○壓跪在地上。」、「（甲○○第二次拿出水果刀時
      ，有沒有揮舞？）他刀子一拿出來，我就搶他的刀子，他
      有沒有打算揮舞，我不曉得。」等語，堪認被告持刀僅係
      作勢揮舞，而告訴人見狀因恐被告對其不利，乃上前與被
      告爭奪被告所持刀器，並於拉扯間而遭劃傷。
   3、至證人即告訴人乙○○於警詢中固證稱：「甲○○就拿1
      把菜刀從上往我頭部砍，我閃開後將他菜刀奪下，甲○○
      突然又從他的衣服內抽出1 把水果刀，往我身體刺過來」
      云云；於檢察官訊問時證稱：「被告就拿出自備的菜刀朝
      我的臉部正前方刺下，我就用有手接住他的菜刀，後來被
      告又用左手自衣服口袋內拿出1 枝水果刀，他一拿出水果
      刀，我就馬上用左手抓住他的水果刀。」云云，惟證人即
      告訴人乙○○上開所述，顯與其在本院審理中證述情節不
      同，且所述前後亦不一致，參諸證人即告訴人乙○○於本
      院審理時即明確證稱：「（被告拿出菜刀時，你剛剛稱他
      是在你的面前揮舞，但是你之前在偵訊時說，拿菜刀朝你
      的臉部正前方刺下，實情如何？）因為我比甲○○高，他
      菜刀拿起來就剛好在我臉的高度，他刀子一拿出來，一有
      動作，就伸手去搶了」等語，是證人即告訴人乙○○於上
      開警詢及檢察官訊問時所述，自難逕採而為不利被告之認
      定。
   4、依上述本件被告攻擊告訴人之原因，僅係因被告質疑告訴
      人有詐賭欺騙他人財物而發生衝突，被告本身亦非受騙者
      ，被告本即無殺害告訴人之動機，又依上述被告攻擊告訴
      人之情形，被告持刀僅係作勢揮舞，而告訴人見狀因恐被
      告對其不利，乃上前與被告爭奪被告所持刀器，並於拉扯
      間而遭劃傷，被告顯無致告訴人致死之意。是本件應認被
      告上開攻擊告訴人之行為，應僅具有傷害之意思，並無致
      人於死之犯意甚明，被告上開行為，應係犯刑法第277 條
      第1 項之普通傷害罪。
（二）綜上所述，本件被告要無殺人之犯意甚明，自不負刑法第
      271 條第2 項第1 項之殺人未遂罪責。核被告所為，係犯
      刑法第277 條第1 項之傷害罪。公訴人認被告係犯刑法第
      271 條第2 項、第1 項之殺人未遂罪，尚有未洽，惟其基
      本社會事實同一，自應予以審理；而按告訴乃論之罪，告
      訴人於第一審辯論終結前得撤回其告訴，又告訴經撤回者
      ，應諭知不受理之判決，刑事訴訟法第238 條第1 項、第
      303 條第3 款定有明文。另依刑法第287 條之規定，傷害
      罪須告訴乃論，茲據告訴人於本院審理時分別當庭表示撤
      回告訴，及具狀撤回告訴，有本院96年1 月24日審判筆錄
      及刑事撤回告訴狀1 紙附卷可查，依照首揭法條規定，應
      為諭知不受理之判決。另按刑事判決得就起訴之犯罪事實
      變更檢察官起訴所引應適用之法條者，以科刑或免刑判決
      為限，不受理判決無適用刑事訴訟法第300 條之餘地（最
      高法院71年度臺上字第6600號、95年度臺上字第4636號判
      決參照），本件為不受理判決，自無庸變更起訴法條，併
      此敘明。
六、據上論斷，應依刑事訴訟法第303 條第3 款、第307 條，判
    決如主文。
中　　華　　民　　國　　96　　年　　12　　月　　19　　日
                  刑事第二庭審判長法　官　徐培元
                                  法  官  尹  良
                                  法  官  林蕙芳
以上正本證明與原本無異。
如不服本判決，應於判決送達後10日內向本院提出上訴狀（應附
繕本），其未敘述上訴理由者，應於上訴期間屆滿後20日內補提
理由書狀於本院，上訴於臺灣高等法院。
   　　　　　　　　　　　　　　　書記官　李佩玲
中　　華　　民　　國　　96　　年　　12　　月　　20　　日
